臺灣高等法院交通事件裁定　　　　　　100年度交抗字第303號
抗　告　人
即受處分人　林宏霖
上列抗告人因違反道路交通管理處罰條例案件，不服臺灣士林地
方法院，中華民國99年12月16日所為裁定（99年度交聲字第1234
號，原處分案號：交通部公路總局臺北區監理所99年11月16日北
監自裁字第裁40-AEW002401號），提起抗告，本院裁定如下：
    主  文
抗告駁回。
    理  由
一、原裁定意旨略以：受處分人林宏霖所有之車牌號碼3233-UT
    號自用一般小客車，於民國99年9月29日凌晨2時39分許，行
    經臺北市松山區○○○路○段週邊（西往東方向），因未依
    規定速限行駛，經雷達感應測速儀器自動偵測所得行車時速
    為113公里，已逾該路段之最高速限時速63公里，為警依採
    證照片製單逕行舉發「汽車駕駛人行車速度，超過規定最高
    時速60公里以上未滿80公里」之違規，嗣經受處分人於舉發
    違反道路交通管理事件通知單上所載應到案日期（即99年11
    月26日）前到案，並依法辦理歸責予實際駕駛人郭雅梅，原
    處分機關仍認舉發違規事實明確，就汽車所有人部分依道路
    交通管理處罰條例第43條第1項第2款等規定，裁處受處分人
    吊扣汽車牌照3個月。受處分人雖辯稱：其已依法向交通部
    公路總局臺北區監理所辦理歸責事宜，惟該局卻又製單舉發
    受處分人同時違反道路交通管理處罰條例第43條第4項規定
    ，吊扣汽車牌照3個月，然受處分人非違規之汽車駕駛人，
    原處分機關自不得率予裁罰，況道路交通管理處罰條例第43
    條第1項第2款、第4項之規定未規定汽車所有人之可歸責事
    由，益徵該條項之規定並非將處罰轉嫁予汽車所有人云云。
    惟依道路交通管理處罰條例第43條第4項文義以觀，其吊扣
    汽車牌照之對象係「違規之汽車牌照」，並無違規汽車駕駛
    人應與汽車所有人為同一人始能吊扣汽車牌照之限制。考其
    立法目的係慮及汽車所有人擁有支配管領汽車之權限，對於
    汽車之使用方式、用途、供何人使用等，得加以篩選控制，
    非無擔保其汽車之使用者具備法定資格及駕駛行為合於交通
    管理規範之義務，否則無異縱容汽車所有人放任其所有之汽
    車供人恣意使用，徒增道路交通之風險，殊非事理之平，再
    觀該條文立法過程，道路交通管理處罰條例第43條第1項第2
    款、第4項關於吊扣汽車牌照之處分，應係針對汽車所有人
    所設之特別規定，自不得僅以汽車所有人已依道路交通管理
    處罰條例第85條第1項規定，指出汽車之實際使用人即遽認
    無道路交通管理處罰條例第43條第1項第2款、第4項規定適
    用之餘地。又道路交通管理處罰條例中所稱之「汽車所有人
    」，原則上應指車籍資料上所登記之車主而言，而汽車所有
    人對於其所登記為車主之車輛，本有監督、管理該車輛使用
    狀況之義務，汽車所有人如將車輛借予他人使用，則此監督
    、管理之注意義務仍無法解免，此與實際使用車輛並發生違
    規情事而為歸責對象之汽車使用人為何，係屬二事。受處分
    人對於其將所有之車輛借予郭雅梅使用一節，既未舉證其對
    於郭雅梅使用該車之情形有何監督、管理注意之實，是受處
    分人對於所有車輛之使用人未盡篩選控制之責，復未進一步
    舉證其監督並未疏懈，或縱加相當之監督而仍不免發生違規
    者，揆諸前開說明，受處分人既經推定過失，也未舉證證明
    自己無過失，原處分機關依上揭規定所為裁處即無違誤可言
    ，受處分人所辯，並不足採，受處分人之異議為無理由，應
    予駁回等語。
二、抗告人即受處分人林宏霖抗告意旨略稱：參諸道路交通管理
    處罰條例第43條第4項規定，與該條第1項第1款規定相互連
    貫，足見其規定意旨係在處罰汽車駕駛人，立法者顯非將該
    處罰轉嫁予汽車所有人；又道路交通管理處罰條例第43條第
    1 項第2款、第4項，並無汽車所有人可規責事由之規定，顯
    見該規定並非將處罰轉嫁予汽車所有人。另道路交通管理處
    罰條例第43條第4項規定之目的是預防具有高度危險駕駛之
    行為人再犯，致危及其他用路人生命、身體、財產之加重處
    罰，因此如汽車所有人與汽車駕駛人非同一人時，對汽車所
    有人處罰，不能達到預防高度危險駕駛再犯之目的。
三、經查：
  (一)按交通事件之抗告程序除準用刑事訴訟法有關規定外，並準
    用道路交通事件處理辦法異議及裁定程序章之規定，而抗告
    期間，除有特別規定外，為5日，自送達裁定後起算，道路
    交通事件處理辦法第25條、刑事訴訟法第406條前段分別定
    有明文。又按抗告法院認抗告為法律所不應准許，或已喪失
    抗告權者，應以裁定駁回之，刑事訴訟法第411條前段、第
    408條第1項前段亦定有明文。
  (二)受處分人林宏霖因違反道路交通管理處罰條例案件，提起異
    議，經原審法院於民國99年12月16日裁定駁回異議，並於10
    0年1月19日將裁定正本，依受處分人陳報之住所新北市○○
    區○○街1段33之1號5樓送達，由受處分人之子林威光簽收
    裁定書正本，有送達證書附卷可查。此項抗告期間既無特別
    規定，依照前揭說明，自送達裁定之翌日即100年1月20日起
    算，扣除在途期間二日，計至100年1月27日止抗告期間屆滿
    。受處分人於100年2月21日始向臺灣士林地方法院提出抗告
    書狀，有該法院收狀戳章日期在卷可稽，顯已逾越法定抗告
    期間，其抗告顯非合法，應予駁回。
據上論斷，應依道路交通事件處理辦法第25條，刑事訴訟法第41
1條前段，裁定如主文。
中    華    民    國    100    年    4    月    19    日
                  刑事第十七庭審判長法  官  王炳梁
                                    法  官  陳世宗
                                    法  官  周明鴻
以上正本證明與原本無異。
不得再抗告。
                                    書記官  郭彥琪
中    華    民    國   100    年    4     月    19    日